臺灣基隆地方法院民事判決　　　　　　 99年度基簡字第927號
原　　　告　詹子琳
被　　　告　林基仁
上列當事人間請求修繕房屋事件，本院於民國100年4月7日言詞
辯論終結，判決如下：
    主  文
原告之訴駁回。
訴訟費用由原告負擔。
    事實及理由
一、原告起訴主張：被告所有門牌號碼基隆市安樂區○○○路20
    8巷154弄11號 5樓房屋之廚房水管破裂，造成原告所有門牌
    號碼基隆市安樂區○○○路208巷154弄11號 4樓房屋（下稱
    系爭房屋）天花板嚴重漏水，致天花板龜裂、凸出、變電箱
    生鏽、木質牆壁龜裂且含水漬，原告因此受有新臺幣（下同
    ） 11萬6,250元之損失，經原告一再催告被告應依法對其專
    有部分負修繕、管理、維護之義務，被告均置之不理，復經
    原告聲請調解亦無結果，為此依公寓大廈管理條例第10條第
    1項及民法第184條之規定提起本訴，並聲明：(一)被告應將系
    爭房屋之天花板修護至不漏水；(二)被告應給付原告11萬6,25
    0 元，及自起訴狀繕本送達翌日起至清償日止，按年息5%計
    算之利息。
二、被告抗辯：系爭房屋天花板漏水，可能是因原告擴建系爭房
    屋，導致結構改變，或係因樓梯間的公共管線漏水所致，原
    告因系爭房屋漏水所受損害與被告無關，故聲明駁回原告之
    訴等語。
三、按當事人主張有利於己之事實者，就其事實有舉證之責任，
    民事訴訟法第 277條前段定有明文。其次請求損害賠償之訴
    ，除被告自認原告所主張發生原因事實及損害額外，應先由
    原告就其主張此項事實，負舉證之責任，必須證明其為真實
    後，被告於其抗辯事實，始應負證明之責任，此為舉證責任
    分擔之原則。又民事訴訟如係由原告主張權利者，應先由原
    告負舉證之責，若原告先不能舉證，以證實自己主張之事實
    為真實，則被告就其抗辯事實即令不能舉證，或其所舉證據
    尚有疵累，亦應駁回原告之請求。
四、原告主張系爭房屋天花板有漏水情形，業據其提出照片多張
    為證，且經本院現場勘驗結果，系爭房屋餐廳與廚房上方天
    花板有水珠，油漆有隆起的現象，及廚房天花板有裂痕，有
    本院民國100年2月25日勘驗筆錄及相片附卷可憑，且為被告
    所不爭執，尚堪採信。至於原告主張系爭房屋天花板漏水原
    因，係被告所有門牌號碼基隆市安樂區○○○路208巷154弄
    11號 5樓房屋之廚房水管破裂所造成，則為被告所否認，兩
    造對系爭房屋天花板漏水原因各執一詞，原告應舉證證明其
    所受損害係因被告上開房屋之廚房水管破裂所致，而房屋漏
    水原因多端，應由專業人員鑑定始可確認系爭房屋漏水之真
    正原因，並據此認定被告是否應就原告所有系爭房屋之損害
    負回復原狀責任。經本院函請臺灣區水管工程工業同業公會
    鑑定系爭房屋漏水原因，鑑定結果為：「…(三)同上址至五樓
    在相對人林基仁先生陪同下，經測試冷熱水給水管及大量排
    放流理台、浴缸、後陽台、洗衣機等排水設備均無滲漏至四
    樓，沒發現有漏水情形。(四)同上址至突一層樓梯間，其壁牆
    開關出盒疑似漏水過後痕跡，據聲請人、相對人口述，下
    大雨時有嚴重漏水情形。…(六)同址突一層上方置RC水塔，在
    突一層與RC水塔之間前整修時留下長30公分寬24公分共 4處
    開口，若長期下雨或豪大雨則雨水應會由開口處滲入。註：
    本棟住宅係五樓建築，其外牆均為1B磚造結構若屋頂防水層
    老舊或排水不良，雨水恐會沿磚牆流入宅內。」，此有臺灣
    區水管工程工業同業公會100年3月14日台區水管會新字第10
    0078號函及所附漏水鑑定報告書在卷可憑，堪認系爭房屋天
    花板之所以漏水，是因為系爭房屋突一層上方與RC水塔間有
    4 處開口，且系爭房屋為1B磚造結構，於83年10月15日建築
    完成，有建物登記謄本足稽，防水層應已老舊，雨水經前揭
    開口處滲入後沿磚牆流入系爭房屋所造成，並非被告之故意
    或過失所致。
五、原告就系爭房屋天花板漏水原因係可歸責於被告，既未提出
    相當之證據證明，其空言主張系爭房屋天花板漏水係被告房
    屋廚房水管破裂所致云云，自不足採。從而，原告依公寓大
    廈管理條例第10條第1項及民法第184條之規定，請求被告應
    將系爭房屋之天花板修護至不漏水，並給付原告 11萬6,250
    元及自起訴狀繕本送達翌日起至清償日止，按年息5%計算之
    利息，為無理由，應予駁回。
六、本件訴訟費用（裁判費及鑑定費用），依民事訴訟法第78條
    之規定，應由敗訴之原告負擔。
七、結論：本件原告之訴為無理由，依民事訴訟法第436條第2項
    、第78條，判決如主文。
中    華    民    國   100    年    4     月    21    日
                  基隆簡易庭法  官  陳湘琳
以上正本係照原本作成。
對於本件判決如有不服，應於收受送達後20日內向本院提出上訴
書狀，上訴於本院合議庭，並按他造當事人之人數附具繕本。
中    華    民    國   100    年    4     月    21    日
                            書記官  洪佳如